【裁判字號】    98,上訴,1746
【裁判日期】    980827
【裁判案由】    偽證
【裁判全文】
臺灣高等法院刑事判決                98年度上訴字第1746號
上  訴  人
即  被  告  甲○○
選任辯護人  蕭仁杰律師
上列上訴人因偽證案件，不服臺灣板橋地方法院98年度訴字第11
6號，中華民國98年3月13日第一審判決（起訴案號：臺灣板橋地
方法院檢察署97年度偵字第24796號，經原審依法裁定進行簡式
審判程序），提起上訴，本院判決如下：
    主  文
原判決撤銷。
甲○○於執行審判職務之公署審判時，證人於案情有重要關係之
事項，供前具結，而為虛偽陳述，處有期徒刑參月。
    事  實
一、甲○○與邱家聰、乙○○為朋友，於民國96年6月間某日夜
    間，前因邱家聰積欠乙○○新臺幣 (下同)5,000 元乙事，
    兩人引發衝突。乙○○因此於同年6月16日凌晨4時10分許與
    其友人共同基於傷害之故意，毆打邱家聰，傷害過程中邱家
    聰遺失裝有身分證等證件之皮包，邱家聰認係為對方取得。
    經邱家聰對乙○○提出告訴，由臺灣板橋地方法院檢察署檢
    察官以96年度偵字第18279號偵辦。因乙○○否認拿走邱家
    聰的皮包 (包括證件)及有叫甲○○告知邱家聰，如邱家聰
    拿回證件要交付5,000元之事實，該署檢察官因而傳喚甲○
    ○於96年8月22日以證人身分到庭作證。甲○○在偵查中，
    於檢察官調查時，供前具結後，證稱：「乙○○有放5,000
    元在邱家聰那裡，他（乙○○）打電話來跟我說，說他（邱
    家聰）把錢還他（乙○○），他（乙○○）就把證件還他（
    邱家聰），乙○○要我轉告邱家聰，叫我跟他（邱家聰）講
    ，說如果他要拿回證件，就要把5,000元還給他（乙○○）
    ，是乙○○用號碼打過來的」等語。經同署檢察官對乙○○
    以搶奪及恐嚇取財罪嫌提起公訴，由臺灣板橋地方法院96年
    訴字第3216號審理 (該案經台灣板橋地方法院判決有罪，嗣
    經本院於97年7月24日，以97年度上訴字第2473號判決撤銷
    原判決，改判決乙○○無罪確定)。審理中經傳喚甲○○以
    證人身分到庭，詎料甲○○為避免乙○○受刑事處分，竟基
    於偽證之犯意，就乙○○是否曾要求甲○○轉達邱家聰必需
    還款，伊才要返還證件等語一事，於97年1月9日該案審判期
    日，供前具結後虛偽證稱：「（乙○○是否請你打電話告訴
    邱家聰說如果要取回身分證等證件，要給他五千元等事情？
    ）那時候‧‧‧，邱家聰說他證件掉在地上，被乙○○撿走
    ，但乙○○說他沒有撿。」、「（你只是打電話叫邱家聰還
    五千元而已，沒有說證件要如何處理？）邱家聰在電話中跟
    我說乙○○撿走他的證件，但乙○○說沒有」、「（你在偵
    訊時說乙○○要你轉告邱家聰如果要回證件的話要給五千元
    ，這與你今日所言不符，有何意見？）乙○○說他沒有撿到
    」、「（你在偵訊時是說邱家聰如果要回證件的話要給五千
    元，有何意見?）他只有說錢被邱家聰拿走。‧‧‧」、「
    （你是否在偵訊時是說邱家聰如果要回證件要給五千元?）
    那時候我有講乙○○說他沒有拿到證件」等語，而於執行審
    判職務之公署審判時，於案情有重要關係之事項，供前具結
    ，而為虛偽陳述。
二、案經臺灣高等法院檢察署函送臺灣板橋地方法院檢察署檢察
    官偵查起訴。
    理  由
一、本件認定事實所引用之本件卷內所有卷證資料 (包含人證、
    文書證據等證據資料)，並無證據證明係公務員違背法定程
    序取得，而檢察官、被告對本院提示之卷證，亦均表示同意
    作為證據等語在卷 (見本院卷39頁反面)，且卷內之文書證
    據及證人於審判外之陳述，亦無刑事訴訟法第159條之4顯有
    不可信之情況與不得作為證據之情形，被告亦未曾提出公務
    員有任何不法取供之情形，且客觀上並無顯不可信之情況。
    綜上，依刑事訴訟法第159條至159條之5之規定，本件認定
    事實所憑之本件卷內所有證據 (包括證人於審判外之陳述)
    ，均有證據能力，合先敘明。
二、訊據上訴人即被告甲○○於本院審理時固坦承有於上揭時、
    地以證人身分作證，供前具結，而分別為前開陳述不諱。惟
    矢口否認有何偽證之犯行，辯稱：伊並沒有作偽證，是乙○
    ○事後告訴伊沒有撿到證件，伊從頭到尾都是講實話云云。
三、惟查：
  (一)被告甲○○先後於96年8月22日下午2時34分許起、97年1月9
    日下午2時10分許起，各在臺灣板橋地方法院檢察署就乙○
    ○所涉搶奪及恐嚇取財等案件偵訊時（案號：96年度偵字第
    18279號）及在原法院就上開檢察官起訴之案件審理時（案
    號：96年度訴字第3216號），分別為如事實欄所載之證述之
    事實，且上開偵訊筆錄及審判筆錄之記載均與被告之供證相
    符等情，均為被告所承認在卷 (見本院卷第55頁反面)，其
    中審理中之證詞部分，並經本院勘驗審判庭之錄音無訛，亦
    有上開偵訊筆錄及審判筆錄及本院審判筆錄在卷可稽。又被
    告就同一事項，在偵查及審理中確有證詞前後不一情形，亦
    為被告自承在卷 (見偵字第24796號卷第28頁、本院卷第22
    頁)，堪信為真實。再乙○○在96年6月間確有要求被告，轉
    告邱家聰，邱家聰拿5,000元來還，才還邱家聰皮包 (包括
    其內之證件，下同)一節，並據證人邱家聰在警詢中證述甚
    明 (見18279號偵查卷影印本第10頁反面)，且經證人乙○○
    在本院審理本件偽證案時到庭結證屬實 (見本院卷第40頁)
    。凡此，益證乙○○確有要求被告傳話，轉告邱家聰上開乙
    ○○同意在有條件下交還皮包（及證件）之內容無誤。而被
    告確有在乙○○刑案審理中作證，就上開情節，為與其之前
    之證詞矛盾，且與實情不符之虛偽證述之事實，亦已甚明確
    。
  (二)雖被告在本院審理中，執前開情詞，以其事後所以供述不一
    ，係因乙○○事後向伊澄清，乙○○未拿取邱家聰之皮包及
    證件，伊乃證稱乙○○說沒有拿邱家聰的皮包之證述等語置
    辯，並經證人乙○○在本院審理到庭證稱，伊在其被訴 (搶
    奪、恐嚇取財)案，開庭時，向被告說明伊未撿到邱家聰的
    皮包等語 (見本院卷第40頁正反面)。惟查：觀諸上開筆錄
    之記載，在乙○○之刑事案件審理中，被告所涉偽證部分之
    證詞，其證稱：「（乙○○是否請你打電話告訴邱家聰說如
    果要取回身分證等證件，要給他五千元等事情？）那時候他
    (乙○○)跟我說邱家聰欠他五千元，叫我跟邱家聰講，叫他
    還五千元，『邱家聰說他證件掉在地上，被乙○○撿走，但
    乙○○說他沒有撿』。乙○○確實叫我打電話給邱家聰還給
    他五千元，時間是在半夜，但日期不記得」、「（你只是打
    電話叫邱家聰還五千元而已，沒有說證件要如何處理？）『
    邱家聰在電話中跟我說乙○○撿走他的證件，但乙○○說沒
    有』，我只是幫忙傳話」、「（你在偵訊時說乙○○要你轉
    告邱家聰如果要回證件的話要給五千元，這與你今日所言不
    符，有何意見？）『乙○○說他沒有撿到』」、「（你在偵
    訊時是說邱家聰如果要回證件的話要給五千元，有何意見?
    ）『他只有說錢被邱家聰拿走』」、「（你是否在偵訊時是
    說邱家聰如果要回證件要給五千元?）那時候我有講『乙○
    ○說他沒有拿到證件』」等語。可見法院及檢察官訊問被告
    之事項，係就乙○○在與邱家聰發生傷害糾紛之後，在電話
    中，要求被告轉告邱家聰之內容，除要求邱家聰還5,000元
    外，是否有說，還5,000元時，乙○○同意返還皮包及證件
    等語。而非就乙○○究竟有無搶奪、拿取邱家聰之皮包直接
    訊問被告。被告證詞內容，亦係就乙○○當晚在電話中有無
    說，在邱家聰還5,000元時，要返還證件之問題而為證述。
    則被告竟就自己親身經歷之電話內容，為與事實不符之供述
    ，其有偽證之故意甚明。縱其在作證中另證述乙○○事後有
    向伊澄清等語，亦不足以影響被告上開偽證犯行成立，其所
    辯此節，自不足採。
  (三)按刑法上之偽證罪，不以結果之發生為要件，一有偽證行為
    ，無論當事人是否因而受有利或不利之判決，均不影響其犯
    罪之成立。而該罪所謂於案情有重要關係之事項，則指該事
    項之有無，足以影響於裁判之結果者而言（最高法院71年台
    上字第8127號判決）。又偽證罪之構成，以於執行審判職務
    之公署或於檢察官偵查時對於案情有重要關係之事項，供前
    或供後具結，而為虛偽之陳述為要件，所謂虛偽之陳述，係
    指與案件之真正事實相悖，而足以陷偵查或審判於錯誤之危
    險者而言（69年台上字第2427號判決）。查乙○○所涉之刑
    事案件，係遭檢察官以96度偵字第18279號起訴書，指訴其
    涉嫌搶奪邱家聰之皮包及事後要求被告轉告需交付5,000元
    才交還皮包等情，而以搶奪及恐嚇取財罪嫌提起公訴，有該
    案起訴書在卷可參。則就乙○○是否有要求被告轉告上開話
    語予邱家聰之事實，與判斷乙○○是否確有取得並持有邱家
    聰之皮包及證件，以及究竟有無涉及搶奪及恐嚇取財等情節
    之判斷有關，自屬於案情有重要關係，而足以影響於裁判之
    認定結果之事項。況且，乙○○所涉上開案件，由臺灣板橋
    地方法院96年訴字第3216號審理，雖經判決有罪，惟嗣經本
    院97年度上訴字第2473號審理終結，並採取被告在上開審理
    中之虛偽證詞為判斷之依據，而於97年7月24日判決撤銷原
    第一審之有罪判決，改判決乙○○無罪確定。是被告就於案
    情有重要關係，足以影響於裁判認定結果事項，為虛偽之陳
    述，即有使裁判陷於錯誤之危險。其辯稱：伊並沒有作偽證
    ，伊只是在補充說乙○○沒有撿到證件，伊從頭到尾都是講
    實話云云，應不實在，卸責之詞，自難憑信。綜此，本件事
    證明確，被告犯行應堪認定。
四、核被告甲○○所為，係犯刑法第168條於執行審判職務之公
    署審判時，證人於案情有重要關係之事項供前具結而為虛偽
    陳述罪。公訴人雖未就被告於原法院96年度訴字第3216號乙
    ○○涉犯搶奪等案件，97年1月9日供前具結後虛偽證稱：「
    （乙○○是否請你打電話告訴邱家聰說如果要取回身分證等
    證件，要給他五千元等事情？）那時候‧‧‧，邱家聰說他
    證件掉在地上，被乙○○撿走，但乙○○說他沒有撿。‧‧
    ‧」、「（你只是打電話叫邱家聰還五千元而已，沒有說證
    件要如何處理？）邱家聰在電話中跟我說乙○○撿走他的證
    件，但乙○○說沒有，‧‧‧」等語之偽證犯行於起訴書犯
    罪事實欄敘明，惟該部分與已起訴之偽證犯行，屬同次就同
    一事項偽證之接續陳述，為單純一罪，自為起訴效力所及，
    本院應併予審理。
五、原審予以論罪科刑，固非無見。惟原審未予審酌上開應併予
    審理部分，即有未合。被告上訴意旨矢口否認犯行，固無理
    由，惟原判決既有上開瑕疵，即屬無以維持，應由本院將原
    判決撤銷，並自為判決。爰審酌被告係單純輕忽為掩護友人
    致觸法網，惟其以偽證之手段，意圖妨害國家司法審判之正
    確性，造成司法資源浪費且影響裁判之公正性應受非難，並
    兼衡酌其品行、素行、生活狀況、智識程度及犯後態度等一
    切情狀，量處如主文所示之刑。
據上論斷，應依刑事訴訟法第369條第1項前段、第364條、第299
條第1項前段，刑法第168條，判決如主文。
本案經檢察官王清杰到庭執行職務。
中    華    民    國    98    年    8     月    27    日
                刑事第二十二庭  審判長法  官  何菁莪
                                      法  官  江振義
                                      法  官  李麗珠
以上正本證明與原本無異。
如不服本判決，應於收受送達後10日內向本院提出上訴書狀，其
未敘述上訴之理由者並得於提起上訴後10日內向本院補提理由書
（均須按他造當事人之人數附繕本）「切勿逕送上級法院」。
                                      書記官  陳啟文
中    華    民    國    98    年    8     月    27    日
附錄：本案論罪科刑法條全文
中華民國刑法第168條（偽證罪）
於執行審判職務之公署審判時或於檢察官偵查時，證人、鑑定人
、通譯於案情有重要關係之事項，供前或供後具結，而為虛偽陳
述者，處7年以下有期徒刑。


司法院資訊處製作；財團法人民間司法改革基金會備份。
